最高法院刑事判決　　　　　　　　　 111年度台上字第3154號
上　訴　人　沈孟蓁





上列上訴人因偽造文書等罪案件，不服臺灣高等法院中華民國11
1 年4月21日第二審判決（110年度上訴字第1579號，起訴案號：
臺灣新竹地方檢察署108 年度偵字第5511號），提起上訴，本院
判決如下：
    主  文
上訴駁回。
    理  由
一、刑事訴訟法第377 條規定，上訴於第三審法院，非以判決違
    背法令為理由，不得為之。是提起第三審上訴，應以原判決
    違背法令為理由，係屬法定要件。如果上訴理由書狀並未依
    據卷內訴訟資料，具體指摘原判決不適用何種法則或如何適
    用不當，或所指摘原判決違法情事，顯與法律規定得為第三
    審上訴理由之違法情形，不相適合時，均應認其上訴為違背
    法律上之程式，予以駁回。至原判決有無違法，與上訴是否
    以違法為理由，係屬二事。本件原審審理結果，認為上訴人
    沈孟蓁有原判決引用第一審判決事實欄及附表（下稱附表）
    編號1至3所載之行使偽造準私文書等犯行明確，因而維持第
    一審之科刑判決，駁回其在第二審之上訴，已引用第一審判
    決書記載之事實、證據及理由，並補充敘明何以駁回上訴人
    提起第二審上訴之理由。
二、被告經合法傳喚，無正當之理由不到庭者，得不待其陳述，
    逕行判決。刑事訴訟法第371 條定有明文。其規範目的在於
    防止被告藉由上訴又不到庭的方式，延滯訴訟的進行。至所
    謂不到庭之理由是否正當，應依社會通念予以判斷。原判決
    說明上訴人經合法傳喚未到庭，先後以有重大證據需要調查
    、發燒嚴重之理由要求取消庭期，但所稱之重大證據即安裝
    無簽收單（即驗收單）部分，業經第一審調查明確；所稱之
    發燒，則未提出相關之診斷證明，自難認有何正當理由，爰
    不待其陳述逕行判決等旨，經核與卷證資料相符，亦與社會
    通念無悖。原判決此部分即無上訴理由所指之審判程序違法
    。又原判決引用第一審判決記載上訴人住處拍攝之現場採證
    照片，係檢察官兩次均當庭經上訴人同意後，由警員於民國
    108年8月16日、同年9月6日，至上訴人住處勘查採證，且上
    訴人均全程在場協同拍攝等情，核與卷存資料一致，並無上
    訴理由所謂上訴人係受檢察官脅迫始無奈同意之情，亦無上
    訴理由所指檢警違法搜索其住處之事。上訴理由於此顯未依
    據卷內資料而為具體指摘，要非適法之上訴第三審之理由。
三、犯罪事實之認定，證據之取捨及其證明力如何，乃事實審法
    院自由判斷之職權，如其取捨不違背證據法則、經驗法則與
    論理法則，即不得指為違法，而得據為上訴第三審之理由。
    原判決引用第一審判決並補充說明其主要依憑證人徐文宗、
    沈茂松、施元昌之證述，及卷附上訴人戶籍地住處拍攝之熱
    水器、水管、不鏽鋼龍頭等照片、「Homebox 專業購物網」
    網路商店（下稱Homebox ）訂單資訊、統一發票、現場安裝
    照片、退回進貨退出或折讓證明單、臺北富邦商業銀行股份
    有限公司（下稱臺北富邦銀行）之刷卡紀錄、爭議款信件通
    知、持卡人爭議交易聲明書、王道商業銀行股份有限公司（
    下稱王道銀行）開戶申請書、簽帳金融卡爭議帳款聲明書、
    社區住戶名單翻拍照片、電話紀錄表等為據，敘明上訴人分
    別於附表編號1至3所示之時間，以附表編號1至3之IP，登入
    Homebox 網站，再以「陳惠玲」之不實身分訂購附表所示熱
    水器、蓮蓬頭、不鏽鋼龍頭（下稱本案商品）、水箱把手、
    馬桶水箱止水球等商品，而偽造不實訂購人及收貨人「陳惠
    玲」之電磁紀錄，並輸入其申辦使用之臺北富邦銀行、王道
    銀行信用卡卡號、有效日期、驗證碼，及其使用之手機門號
    、居住之戶籍地址等資料，表示「陳惠玲」購買附表所示商
    品並以上開信用卡支付款項之意，而偽造準私文書之電磁紀
    錄並傳送予Homebox網站而行使之，Homebox遂分別指派安裝
    人員施元昌前往上訴人上述住處分別安裝附表編號1、2所示
    之本案商品，附表編號3之商品因Homebox承辦人員未能聯繫
    上上訴人而未派員前往安裝，嗣上訴人取得附表編號1、2之
    商品後，竟分別向臺北富邦銀行、王道銀行表示未有上述消
    費交易紀錄，致Homebox 須退回刷卡款項而受有損害，事證
    明確等旨，並就上訴人於第二審上訴所辯其個人資料、信用
    卡、手機門號遭盜用，及其已付清本件爭議款如何之不可採
    ，詳予指駁。核其論斷，俱有卷存資料可憑，復與經驗法則
    、論理法則無違。而原判決引用之第一審判決已說明上訴人
    至Homebox網站訂購附表編號1、2、3所示商品所輸入之訂購
    資料，除訂購人「陳惠玲」非上訴人姓名外，其餘全部資料
    包含商品指定安裝地點等，均為上訴人本人之個人資料，實
    無可能發生上訴人以外之不詳人士盜刷上訴人信用卡訂購商
    品而自招刑責，卻刻意將其所購買之商品安裝於上訴人住處
    而由上訴人平白受益之情形，是上訴人之上開信用卡及個人
    資料實無遭人盜用之可能。又施元昌堅證其到上訴人住處係
    由上訴人帶同其入內安裝本案商品，且施元昌施工後會拍照
    交Homebox 表示已安裝完畢，經比對案發後警員至上訴人住
    處拍攝本案商品及安裝位置照片，及Homebox 提出施元昌安
    裝完畢後拍攝之照片，兩者外型特徵又均相符，且上訴人亦
    坦承其住處的確安裝有本案商品，然卻始終無法提出其向何
    人購買及請何人安裝等相關資料，至於本案商品驗收單上雖
    無上訴人之簽名，但依施元昌所證，未簽名通常是客戶年紀
    較大，或不會書寫，或安裝人員安裝後忘了給客戶簽收，但
    無論客戶有無簽收，安裝人員都會透過拍攝照片方式，確認
    訂購商品已安裝完畢而由客戶收訖，核與卷證資料及常情相
    合，且施元昌與上訴人素不相識，不至於有甘冒偽證風險誣
    陷上訴人之可能等旨。是本件即無上訴理由所指原審未調查
    審酌客戶簽名之驗收單等有利上訴人證據之情形，亦無上訴
    理由所謂其信用卡等個人資料遭盜用，或施元昌所證不清而
    刻意栽贓上訴人等跡證。原判決又說明依臺北富邦銀行函覆
    ，附表編號1之爭議款係自特店扣回，編號2部分由特店退款
    新臺幣（下同）10,943元，餘額11,645元自特店扣回，均非
    由上訴人所繳納；再依王道銀行函覆資料，經核附表編號 3
    訂購之商品，與上訴人向王道銀行聲稱偽冒爭議款項無關。
    原判決此部分即無上訴理由所謂未予調查其付清爭議款項之
    情形，是原判決於此部分亦無上訴理由所指之違法。上訴理
    由於此顯係就原判決已明白認定之事實反覆爭執，並非依據
    卷內資料而為具體指摘，自非適法之上訴第三審之理由。
四、綜合前述及其他上訴理由，係對原審採證認事之適法職權行
    使，徒憑己見，任意指為違法，不符首揭法定上訴第三審之
    理由，其關於行使偽造準私文書犯行部分之上訴違背法律上
    之程式，應予駁回。又刑事訴訟法第376條第1項各款所規定
    之案件，經第二審判決者，除第二審法院係撤銷第一審法院
    所為無罪、免訴、不受理或管轄錯誤之判決，並諭知有罪之
    判決，被告或得為被告利益上訴之人得提起上訴外，其餘均
    不得上訴於第三審法院，為該條項所明定。又裁判上一罪案
    件之一部分，得提起第三審上訴者，其不得上訴第三審部分
    ，依審判不可分原則，第三審法院亦應併予審判，但以得上
    訴部分之上訴合法為前提。本件得上訴之上開行使偽造準私
    文書等重罪部分，其上訴既違背法律上之程式而應予程序駁
    回，對於與附表編號1、2之行使偽造準私文書有想像競合犯
    關係，而為第一審、第二審均判決有罪之刑法第339條第1項
    詐欺取財罪部分，核屬刑事訴訟法第376 條第1項第4款之案
    件，依上開說明即不得上訴於第三審法院，自無從適用審判
    不可分原則，併為實體上審判，上訴人此部分上訴亦不合法
    ，併予駁回。
五、依刑事訴訟法第395條前段，作成本判決。    
中    華    民    國   111    年    8     月    18    日
                  刑事第三庭審判長法  官  徐  昌  錦  
                                  法  官  林  恆  吉  
                                  法  官  林  海  祥  
                                  法  官  江  翠  萍  
                                  法  官  侯  廷  昌  
本件正本證明與原本無異
                                  書記官
中    華    民    國   111    年    8     月    23    日